【裁判字號】    95,小上,115
【裁判日期】    950906
【裁判案由】    清償債務
【裁判全文】
臺灣臺北地方法院民事裁定             95年度小上字第115號
上  訴  人  丙○○
            乙○○
            丁○○
            戊○○
被 上訴 人  美商花旗銀行股份有限公司
法定代理人  甲○○
上列當事人間請求清償債務事件，上訴人對於中華民國95年7月1
1日本院臺北簡易庭94年度北小字第2762號第一審小額民事判決
提起上訴，本院裁定如下：
    主  文
上訴駁回。
第二審訴訟費用新臺幣壹仟伍佰元由上訴人負擔。
    理  由
一、本件上訴意旨略以：上訴人為訴外人陳保燐之兄弟姊妹，依
    民法第1138條規定僅係第3順位繼承人，而陳保燐於民國93
    年11月19日死亡時，與大陸地區人民顧一敏婚姻關係仍存在
    ，可能育有子嗣。又陳保燐生前與大陸地區人民王利為事實
    上之同居關係，並於89年11月15日生下一子陳冠儒，且經陳
    保燐自幼撫育，足見陳冠儒始為陳保燐合法、當然之繼承人
    ，原審竟未調查陳保燐是否尚有第1、2順位之繼承人，是否
    確無子嗣，即判決上訴人應依民法第1153條規定負連帶清償
    之責，顯有適用法則不當之違法等語。並聲明：（一）原判
    決廢棄；（二）廢棄部分，被上訴人在第一審之訴駁回。
二、按對於小額程序之第一審裁判之上訴，非以其違背法令為理
    由，不得為之；又提起上訴，上訴狀內應記載上訴理由，表
    明原判決所違背之法令及其具體內容，暨「依訴訟資料合於
    該違背法令之具體事實」，民事訴訟法第436條之24第2項、
    第436條之25分別定有明文。又所謂違背法令，依同法第436
    條之32第項準用第468條及第469條第1款至第5款規定，即依
    同法第468條規定，判決不適用法規或適用不當者，為違背
    法令，依同法第469條規定，判決有該條所列第1款至第5款
    情形之一者，為當然違背法令，是當事人提起上訴，如以同
    法第469條所列第1至5款為理由時，其上訴狀或理由書應表
    明該判決有合於各該條款規定情形之具體內容，及係依何訴
    訟資料合於該違背法令之具體事實。如依同法第468條規定
    ，以原判決有不適用法規或適用法規不當為理由時，其上訴
    狀或理由書應表明該判決所違背之法令條項，或有關判例、
    解釋字號，或成文法以外之習慣或法理等及其具體內容，暨
    係「依何訴訟資料合於該違背法令之具體事實」。上訴狀或
    理由書如未依上述方式表明，或其表明者顯與上開法條規定
    不合時，即難認為已合法表明上訴理由，其上訴自非合法。
三、次按小額訴訟程序之當事人除有因原法院違背法令致未能提
    出者外，於第二審程序不得提出新攻擊或防禦方法，民事訴
    訟法第436條之28亦定有明文，其立法之旨在於貫徹小額程
    序之簡速性，避免因當事人於上訴程序提出新事實及證據而
    延滯訴訟，是小額訴訟程序得據為判決基礎之訴訟資料，應
    以當事人於第一審言詞辯論終結前提出者為限。故於小額訴
    訟程序，第二審法院審核第一審訴訟程序及判決內容有無違
    背法令，自以第一審程序已提出之訴訟資料為據。
四、經查：本件上訴人對原判決提起上訴，雖以該判決適用民法
    第1138條、第1153條不當為由，惟核其上訴意旨所載內容，
    均係就原審取捨證據、認定事實之職權行使，泛言該判決適
    用上開法則不當，而未表明原判決所違背法令之具體內容，
    暨依訴訟資料合於該違背法令之具體事實，則依上開二之說
    明，尚難認上訴人對原判決之如何違背法令，已有具體之指
    摘。又上訴人於上訴後雖復主張：陳保燐生前與大陸地區人
    民王利為事實上之同居關係，並於89年11月15日生下一子陳
    冠儒，且經陳保燐自幼撫育，是陳冠儒始為陳保燐合法、當
    然之繼承人等語，並提出財團法人海峽交流基金會證明書、
    上海市公證處死亡公證書、中華人民共和國司法部司法鑑定
    中心意見書等件為證，然上訴人之上揭主張，其於第一審言
    詞辯論終結前，均未曾提出，乃本院第二審程序始提出之新
    防禦方法，依前開三之說明，本院不得依該等訴訟資料，據
    以審核原審訴訟程序及判決內容是否違背法令，從而，尚難
    認上訴人之上訴已依上述規定合法表明上訴之理由，應認其
    上訴為不合法。
五、本件第二審上訴費用為新台幣1,500元，依民事訴訟法第436
    條之32第1項準用同法第436條之19第1項規定，確定如主文
    第2項所示。
六、據上論結，本件上訴為不合法，依民事訴訟法第436條之32
    第1項、第2項、第444條第1項前段、第95條、第78條、第43
    6條之19第1項，裁定如主文。
中    華    民    國    95    年    9     月     6    日
                  民事第四庭  審判長法  官  林麗玲
                                    法  官  劉坤典
                                    法  官  陳邦豪
 以上正本係照原本作成。
本裁定不得抗告。
中    華    民    國    95    年    9     月     6    日
                                    書記官  薛德芬


司法院資訊處製作；財團法人民間司法改革基金會備份。
